臺灣桃園地方法院交通事件裁定　　　　　　　　　　九十三年度交聲字第三六一號
　　原處分機關　交通部公路總局新竹區監理所桃園監理站
　　異　議　人
　　即受處分人　甲○○　男　三.
右列受處分人因違反道路交通管理處罰條例案件，對於交通部公路總局新竹區監理所
桃園監理站九十三年七月八日桃監裁罰字第裁五二─Ｄ一Ａ五六一四００號裁決書所
為之處分（原處分案號：桃園縣警察局九十二年九月十五日桃警局交字第Ｄ一Ａ五六
一四００號舉發違反道路交通管理事件通知單）聲明異議，本院裁定如左：
    主  文
異議駁回。
    理  由
一、按「汽車行駛至交岔路口，其行進、轉彎，應依左列規定：一、應遵守燈光號誌
    或交通警察之指示，遇有交通警察指揮與燈光號誌並用時，以交通警察之指揮為
    準。」道路交通安全規則第一百零二條第一款定有明文。違反上開規定者，依道
    路交通管理處罰條例第五十三條、第六十三條第一項第三款規定，處新台幣一千
    八百元以上五千四百元元以下罰鍰，並記違規點數三點。
二、本件異議意旨略以：異議人當時駕駛車牌號碼ＬＡ—五０五０號自用小客車，由
    南崁往中正機場方向，嗣於行經桃園縣蘆竹鄉○○路、南崁路口時，伊確認當時
    直行時為綠燈，並沒有闖紅燈；且依其所庭呈之現場圖所示，ｂ１、ｂ２所載之
    號誌均為單向，而該處為Ｙ字形路口，是以由警員當時所站之位置根本看不到伊
    直行之南崁路往中正機場方向之號誌；又伊於收到違規通知單後即向監理站提出
    陳述，惟因監理站告知不服可於收到裁決書後向法院提出聲明異議，俟其接到監
    理站未結案通知時，因已逾期限，而加以加倍罰鍰，又稱本案因違規通知單上之
三、經查：
    (一)異議人即受處分人甲○○於民國九十二年九月十五日晚上九時十二分許，駕駛
      車牌號碼ＬＡ—五０五０號自用小客車行經桃園縣蘆竹鄉○○路、南崁路口時
      ，因駕車行經有燈光管制之交岔路口闖紅燈違規，經桃園縣警察局大園分局蘆
      竹分駐所員警余文祥以其違反道路交通管理處罰條例第五十三條規定予以攔截
      舉發，有桃園縣警察局桃警局交字第Ｄ一Ａ五六一四００號舉發違反道路交通
      管理事件通知單一紙附卷可稽。並據證人即本件舉發之桃園縣警察局大園分局
      蘆竹分駐所員警余文祥到庭證稱：「這件我有印象，當時我是站在福星樓左方
      約十公尺處，我是看到南崁路往中正機場方向號誌已經變為紅燈，而且都沒有
      車子經過，我就發現異議人闖紅燈過來，才把他攔停下來」、「我還是可以確
      認確實看見異議人闖紅燈，因為紅燈已經亮很久了，我沒有冤枉他」等語（見
      本院九十三年九月七日訊問筆錄）。至於證人黃莉珊雖到庭證稱：當時異議人
      確未闖紅燈云云，然稽之證人與異議人為夫妻關係，利害攸關，且一般乘客是
      否均會全程注意號誌變換狀態，容有可議之餘地，恐難遽採。此外復有桃園縣
      警察局大園分局九十三年六月九日園警分交字第０九三四０一一七九五號函各
      一份存卷可考，是異議人所辯稱：伊確認當時為綠燈，並沒有闖紅燈云云，已
      難憑採。
    (二)異議人雖另辯稱：依其所庭呈之現場圖所示（見本院卷第四十六頁），ｂ１、
      ｂ２所載之號誌均為單向，且該處為Ｙ字形路口，是以由警員當時所站之位置
      根本看不到伊直行之南崁路往中正機場方向之號誌云云。惟查，警員攔查所在
      之位置係在南崁路一段上福星樓餐廳之左前方十公尺處，此據證人即警員余文
      詳證述明確。又經本院於九十三年九月二十六日晚上九時許親自前往前開地點
      即桃園縣蘆竹鄉○○路、南崁路口勘驗結果：異議人所提出之現場圖標示ｂ１
      之號誌為雙面燈號，即由中正機場往南崁方向可看見該燈號，另ｂ２（立德街
      口）則為單向燈號；又以道路白色邊線為基準，立於福興樓大門正前方並無法
      看見ｂ１之號誌，但若往該號誌方面移動約一、二個車身距離即可清楚看見ｂ
      １之號誌，此有本院勘驗筆錄一份存卷可稽。另依據警員提出之現場照片及桃
      園縣政府交通局九十三年九月二十九日０九三００二六六五二號函所附本件現
      場交通號誌時制表所示，均顯示該ｂ１號誌為雙面號誌，因此異議人所稱ｂ１
      號誌僅為單面乙節，應有誤會。再者，參酌一般警員攔查闖紅燈違規事件時，
      多以站立於該號誌不遠處監視該號誌變換情形，始足以發揮取締之實益，是以
      ，倘警員當時所站之位置根本無法看見ｂ１號誌，實有違常情。因此依警員當
      時所站立之位置確可清楚看見ｂ１之號誌，應堪認定。
    (三)按交通警員製單舉發違反道路交通管理處罰條例所列之違規事實，本質上為行
      政處分，係公務員基於職務上權力，依法就特定之具體事件所為具公法上效果
      之單方行政行為，基於公務員為公法上行為具有公信力之原則，該行政處分當
      可被推定為真正，其據以依法處分之事實認定亦為正確無誤，本此公信原則，
      乃立法者賦予行政機關制定違反道路交通事件統一裁罰標準及處理細則，使執
      勤警員得當機處分以達其維護交通秩序、安全之行政目的。若謂公務員一切行
      政行為均需預留證據以證其實，則國家行政勢必窒礙難行。據此，刑事訴訟法
      就犯罪證據有關之規定中，與屬行政秩序罰之交通違規裁罰本質不合之部分，
      自不在準用之列。況本件員警余文祥與異議人並無仇怨，應無捏造事實違法取
      締，並甘冒偽證罪嫌到庭故為虛偽陳述之必要。至於警方取締交通違規事件，
      其以照相方式取證者，固足為違規之證明，惟警員當場舉發者，舉發之員警本
      身之目睹、耳聞，亦為違規人違規之證明，非必所有之違規事件，均需有照相
      方足為違規之證據。況警察執行勤務，事項繁瑣，且違規情形亦一過即逝，並
      非長期存在，何能要求警察必備有照像機取證？此外，本院亦查無證據足資證
      明執勤員警有何捏造事實違法取締之情事存在。則執勤警員本其維護交通秩序
      、安全職責所為之舉發，自應受到合法、正確之推定，異議人空言辯稱未闖紅
      燈云云，即難採信。
    (四)至於異議人另稱：伊於收到違規通知單後即向監理站提出陳述，惟因監理站告
      知不服可於收到裁決書後向法院提出聲明異議，俟其接到監理站未結案通知時
      ，因已逾期限，而加以加倍罰鍰，又稱本案因違規通知單上之
      錯誤，致監理站無法開立裁決書云云。然查，異議人如於違規單應到案期限內
      至監理站針對違規事實不服提出申訴，該監理站承辦人員均會告知提出書面陳
      述書或口頭陳述再予記錄收文處理，再轉請舉發單位查證，俾憑回復異議人。
      異議人如逕行要求提聲明異議，監理站即會由後線裁決人員處理並開立裁決書
      當場交付違規人，況本件違規單因員警誤植
      開立裁決書；即使事後再開立裁決書，如證號錯誤，裁決人員核對時即可立即
      更正，並無因
      至監理站窗口因故不繳納，無論為期限內或逾期到案，監理站均會於違規單上
      加蓋「不繳」及日期章戳等情，有交通部公路總局新竹區監理所桃園監理站函
      覆之意見附卷可稽（見本院卷第十八頁）。異議人並自承伊第一次到至監理站
      申訴時並未製作書面陳述單，亦未提及
      述單及查詢單上亦無載明「不繳」之日期章戳，因此監理站有關本件異議案件
      之處理應屬合法，異議人上開指述應有誤會。
四、綜上，舉發單位以異議人有前揭違規事實，依道路交通管理處罰條例第五十三條
    第一項之規定予以舉發，核屬有據。原處分機關以異議人係違反前開規定，處罰
    鍰新台幣五千四百元，並依同條例第六十三條第一項第三款規定，記違規點數三
    點之處分，經核尚稱允當，異議人空言否認違規，指摘原處分不當，為無理由，
    應予駁回。
據上論斷，應依道路交通管理處罰條例第八十七條第二項、道路交通案件處理辦法第
十九條，裁定如主文。
中　　　華　　　民　　　國　　九十三　　年　　　十　　　月　　　八　　　日
                              臺灣桃園地方法院交通法庭
                                      法  官  陳永來
右正本證明與原本無異。
如不服本裁定，應於裁定送達後五日內向本院提出抗告狀。
                                      書記官  劉霜潔
中　　　華　　　民　　　國　　九十三　　年　　　十　　　月　　 十二 　　日
